臺北高等行政法院判決　　　　　　　　　　　　　　　九十年度訴字第五○四八號
　　　　　　　　　　　　　　　.
　　原　　　告　瑞士商．歐克塔菲瑪股份公司
　　　　　　　　(Octaph.
　　代　表　人　菲力克斯．萊納.
　　　　　　　　(Felix .
　　訴訟代理人　林鎰珠律師
　　複代 理 人　唐迪華律師
　　　　　　　　乙○○
　　訴訟代理人　桂齊恆律師
　　被　　　告　經濟部智慧財產局
　　代　表　人　陳明邦（局長）
　　訴訟代理人　甲○○
右當事人間因發明專利申請事件，原告不服經濟部中華民國九十年六月五日經（九○
）訴字第○九○○六三一一九三○號訴願決定，提起行政訴訟。本院判決如左：
    主  文
原告之訴駁回。
訴訟費用由原告負擔。
    事  實
緣原告前於民國（以下同）八十三年十一月二十六日以「經由層析法製備含有因子Ⅷ
的病毒失活組份的方法」（以下簡稱系爭案）向前經濟部中央標準局（八十八年一月
二十六日改制為經濟部智慧財產局）申請發明專利，經該局編為第00000000
號審查，不予專利。原告不服，申請再審查，案經被告於八十九年十二月十四日以（
八九）智專三（四）○一○五五字第○八九八七○○一九三○號專利再審查核駁審定
書為本案應不予專利之處分。原告不服，提起訴願，遭駁回後，遂向本院提起行政訴
訟。茲摘敘兩造之訴辯意旨如左：
甲、原告方面：
一、聲明：求為判決
１、訴願決定及原處分均撤銷。
２、命被告就本案為准予專利審定之處分。
３、訴訟費用由被告負擔。
二、陳述：
１、依行政訴訟法第四條規定：「人民因中央或地方機關之違法行政處分，認為損害
    其權利或法律上之利益，經依訴願法提起訴願而不服其決定，．．．得向高等行
    政法院提起撤銷訴訟」。同時，按「發明係運用申請前既有之技術或知識，而為
    熟習該項技術者所能輕易完成時，雖無前項所列情事，仍不得依本法申請取得專
    利」，固為專利法第二十條第二項所明定，而「．．．說明書，除應載明申請專
    利範圍外，並應載明有關之先前技術、發明之目的、技術內容、特點及功效，使
    熟習該項技術者能瞭解其內容並可據以實施」，復為專利法第二十二條第三項所
    明定。然被告及訴願決定機關認事用法允非切當，難令甘服。
２、被告於八十九年十二月十四日（八九）智專三（四）○一○五五字第○八九八七
    ○○一九三○號專利再審查核駁審定書中以「說明書及補充說明書中仍未提供實
    施例的詳細說明及有效數據以佐證該項技術之功效，補充說明書中雖提到由Toyo
    pearl DEAE 管柱可得活性80-85%之因子，本發明之活性為95-100%，但於第三段
    第四行又提及本發明之因子缺乏活性，實難依此闡明本發明之分離步驟、減菌方
    法之順序及其功效，不合專利法第二十二條第三項」以及「本案仍未依核駁理由
    通知書第三點於說明書中提出明確數據以證明其進步性（本案申請日為八十三年
    十一月二十六日，而提出之參考文件為較系爭案為後之西元一九九七年發表文獻
    ），申請人並未證實此案提出申請時已完成參考文件所提之操作時間迅速之進步
    性」所為不予專利之處分，原告認為被告未認清事實而遽下定論，茲分述不服理
    由如次：
(1)、被告所為之專利審定書係以專利法第二十條第一項前段以及第二十二條第三項和
    第四項核駁系爭案，而於再審查核駁審定書中係依據專利法第二十條第二項以及
    第二十二條第三項核駁系爭案，亦即系爭案所請方法之產業利用性及申請專利範
    圍之問題已被克服。根據專利法第四十條第二項「經再審查認為有不予專利之情
    事時，在審定前應先通知申請人，限期申復。」故系爭案不應有匿而未告之情事
    。
(2)、在系爭案初審期間，被告於八十四年十月二十四日台專（玖）○一○五五字第一
    四七五四九號專利申請案核駁理由先行通知書之核駁理由第一項中指出「說明書
    內缺乏實施例的詳細說明及有效數據，無法判斷其純化方法具有進步性，如第十
    頁所述可得高純度及高產率的因子Ⅷ，應另補充說明」，另被告亦於八十五年十
    月二日之專利審定書中第二項理由指出「說明書及申復理由書中均未提供實施例
    的詳細說明及有效數據，無法判斷其純化所得是否可有高純度、高產率、致變性
    低之因子Ⅷ」。而原告依照被告對於系爭案說明書實施例的詳細說明及數據應補
    充之指示，於八十五年十一月三十日進一步提供系爭案所請方法的詳細說明及數
    據（即其後刊載之J. of chromatography,1997,760(1),117-123），未料被告於
    八十九年一月十七日之再審查案核駁理由先行通知書中認定「本案以J. of chr-
    omatography,1997,760(1),117-123 所發表之文章域說明本案所提之操作快速優
    點，但於申請說明書中並無明確數據揭示，且此文章發表時間與本案申請日差距
    甚久，難以佐證本案申請時確已完成且具有所稱之進步性」，而不予接受原告所
    提出的補充說明及數據。原告認為被告於專利初審及再審期間對於補充實驗數據
    之認定顯然有矛盾不一之處。且專利法第二十二條第三項規定「．．．說明書，
    除應載明申請專利範圍外，並應載明有關之先前技術、發明之目的、技術內容、
    特點及功效，使熟習該項技術者能瞭解其內容並可據以實施」，故系爭案於申請
    時提說明書已揭示專利說明書法定之必要部分，即所請方法的步驟、條件及相關
    文獻或前案，係為熟習該項技術者所明確瞭解而據以實施，而後在不變更申請案
    之實質內容下，原告進一步補充之實驗數據係為證實本發明具進步性之比較實驗
    數據，故對於專利申請案而言係屬證據之一種，並非專利法第二十二條第三項所
    規定之必要記載事項，因此，被告所為不予專利之處分顯然不當。況且，被告於
    再審查核駁審定書理由第三點中亦承認原告所補呈之文獻係證明系爭案所請方法
    之進步性（功效上）。再者，依系爭案審查時專利法第四十四條第一項規定「專
    利專責機關於審查時，得依職權或依申請限期通知申請人或異議人為下列各款之
    行為：一、到局面詢。二、為必要之實驗、補送模型或樣品。三、補充或修正說
    明書或圖式」，據此，在不變更申請案之實質內容下，於審查時得對說明書或圖
    式提出補充或說明。因此，被告以原告補充的實驗數據之文章發表時間遠晚於系
    爭案申請日之理由據以核駁系爭案亦有不當之處，亦即，該補充實驗數據（系爭
    案發明人所著文獻J. of chromatography,1997,760 (1),117-123.）係於八十五
    年十一月三十日呈送於被告審查，其中實驗之完成日期很明顯早於該呈送日期，
    一般熟習該項技術人士應瞭解到一發明中實驗之完成常需數年之久，且完成實驗
    之後文章自撰寫至投稿被接受乃至於公開發表亦耗時甚久，而被告完全未考量到
    原告補充實驗數據乃為進一步證明本發行進步性之比較數據，且未深究該文章中
    實驗完成日並非發表文獻之日，而全盤否定系爭案之可專利性，顯然有違上開專
    利法第四十四條第一項第三款之規定。
(3)、系爭案所請係為一種製備含有因子Ⅷ的病毒失活組份的方法，有別於一般層析方
    法，本發明係利用膜層析法，在位於膜內或膜上之經過離子交換基團（尤其是陰
    離子交換劑）修飾的基礎物質或經過免疫親和性配基（如抗體）修飾的物質上進
    行分離之步驟，而在膜層析分離純化之前或之後，可進行病毒致失活作用，該病
    毒致失活作用係利用二－或三烷基磷酸鹽（如TNBP）和一種非離子性表面活化劑
    （如 Triton  X-100）處理該組份或以熱處理方法（如巴斯德滅菌法）進行，已
    於系爭案說明書中具體揭示所請方法的步驟、使用條件及所根據之先前文獻或前
    案，再者，本發明係針對先前技藝進行改良，所請方法係以不同於一般層析法之
    膜層析方式進行，其中所採用的一些步驟可根據習知方法來進行，故系爭案的說
    明書中已揭示所請方法的步驟、條件及相關文獻或前案，是所提供的技術內容確
    為熟習該項技術者所能瞭解且可據以實施者。基於上述理由，原告認為系爭案的
    說明書確實已揭示本發明的技術內容，而後係因被告的要求而在審查期間於八十
    五年十一月三十日補充系爭案相關的具體實驗數據，以進一步支持本發明所請之
    方法，並未違反專利法第二十二條第三項對於說明書揭示內容之規定。況且，原
    告於審查期間所補充之實驗數據係屬專利申請案證據之一種，並非前述專利法條
    所規定之必要記載事項，被告以該數據之發表文章的日期遠較系爭案申請日為晚
    之理由所為不予專利之處分顯然不合理。
(4)、原告於八十九年四月六日所呈送的補充理由書中所述「．．．由於根據本發明所
    得的因子Ⅷ缺乏活性，一種更清潔的因子Ⅷ製劑可施用於所需的患者中」一段文
    句係有誤譯之處，亦即其中「缺乏活性」之原文為「lack of activation」，其
    應翻譯為「未活化」較為恰當，又因子Ⅷ之生物活性與是否為活化或未活化之形
    式無關。又依專利法第四十條第二項「經再審查認為有不予專利之情事時，在審
    定前應先通知請人，限期申復」之規定，被告既然認為此名詞之意法有誤，於再
    審查審定前，應先提出此項疑點而要求申請人說明或修正，然而，被告竟於再審
    查審定書中以此未曾於先前提及之理由而核駁系爭案，致使原告喪失進一步說明
    及釐清之機會，被告之認事用法確有違法之事實。
(5)、根據被告於八十九年十月出版之專利審查基準第1-2-21頁中所述「以先前技術之
    片段部分相互組合，而判斷發明是否能輕易完成時，應考慮發明是否具有『突出
    的技術特徵』或『顯然的進步』。其中『突出的技術特徵』係指申請專利之發明
    對熟習該項技術者而言，若以先前技術為基礎，仍不易由邏輯分析、推理或試驗
    而得者，『顯然的進步』係指申請專利之發明克服先前技術存在的問題或困難性
    而言，通常係表現於功效上」。據此論點，系爭案所請製備含有因子Ⅷ的病毒失
    活組份的方法之特徵在於其係藉由膜層析法進行，而習知技術則是利用一般層析
    法，例如離子交換層析、柱式層析或批次程序所進行，故在申請系爭案之前，以
    膜層析法來製備因子Ⅷ並未見於任何先前技術文獻中，且本發明方法之功效對於
    熟習該項技術者而言亦非可由先前技術文獻中以邏輯分析或推理得知，顯見系爭
    案確實具有突出的技術特徵。再者，被告未考量系爭案進步性數據係為補強證據
    並非為說明書揭示內容之必要部分，卻一再拒絕原告於申請後所補充之實驗數據
    。因此，被告所為處分之依據顯然不當。
(6)、為支持系爭案所請方法確實具有進步性，原告進一步提出明確分析數據如下：
    ┌─────────┬────┬─────┬──────┬─────┐
    │                  │回收的  │回收的    │相關性      │ 時間     │
    │                  │*FⅧ    │**vWF     │vWF：FⅧ    │          │
    ├─────────┼────┼─────┼──────┼─────┤
    │辛酸酯（Octanate）│66-75   │5-10      │0.3-0.5:1.0 │ 3-4小時  │
    │（習知的樹脂）    │        │          │            │          │
    ├─────────┼────┼─────┼──────┼─────┤
    │聚縮水甘油基甲基  │80-85   │30-40     │1.0-1.1:1.0 │ 30分鐘   │
    │甲基丙烯酸酯膜    │        │          │            │          │
    │（本發明）        │        │          │            │          │
    └─────────┴────┴─────┴──────┴─────┘
    註解：
        *回收的ＦⅧ＝層析法之前的活性／層析法之後的活性
        其中「活性」係為在顯色試驗中測定的凝集活性
        **回收的ＷＦ＝層析法之前的活性／層析法之後的活性
        其中「活性」係為於ELISA中所測定之瑞斯托西汀輔因子（Restocitin Cofa
        ctor，RcoF）。
    上述比較性實例係為本發明方法（即膜層析法）以及使用習知樹脂之習知技術方
    法在純化因子Ⅷ上之比較。表中提供的數據顯示由本發明的方法所純化出來的因
    子Ⅷ係具有遠較習知技術為短的製備時間以及較高之相對活性，此外，根據本發
    明方法所純化出來的因子Ⅷ之另一項重要的優點在於可使得凡偉勒布業德因子（
    von Willebrand factor，vWF）共同純化出來，此現象為高度所欲的，由於已知
    凡偉勒布業德因子會與因子Ⅷ結合於一複合物，藉此可防止因子Ⅷ快速降解。因
    此，由原告提供的比較性數據可明顯得知系爭案所請方法確實具有優於先前技術
    之進步性。
３、針對訴願決定機關所為之決定，原告亦有不服之處，理由如后：
(1)、訴願決定機關秉持與被告相同之答辯理由，對於原告於審查期間申請面詢未獲回
    應乙事，以「經核專利案件之審查，係以書面審理為原則，是否同意面詢，應由
    原處分機關斟酌案情需要依職權裁量，本案原處分機關認為其審查意見於核駁理
    由通知書已詳細描述，並無面詢之必要，而未給予面詢機會，尚無不當」。
(2)、然而，原告因不瞭解所呈送參考文獻未獲考慮而欲當面與承審的審查委員溝通及
    說明，以進一步釐清案情，故依照被告於八十九年一月十七日之專利再審查案核
    駁理由先行通知書主旨中所述「若希望來局當面示範或說明，請於申復說明書內
    註明『申請面詢』」的規定，並根據專利面詢作業要點第三點於八十九年三月十
    六日呈送的申復說明書中提出面詢申請，被告卻完全未予任何回應，隨後於八十
    九年十二月十四日所發再審查核駁審定書中亦未對不准面詢一事提出任何說明或
    理由，顯然違反被告所定專利面詢作業要點第三點所述「當事人認為經面詢有助
    於審查委員對案情之瞭解即迅速確實審查時，得申請面詢。但有下列情事之一者
    ，當事人之面詢申請，本局得敘明理由通知不予辦理」，因此，若審查機關皆以
    主觀想法（如技術內容已臻明確）而認定沒有面詢之必要，則專利案面詢作業要
    點形同僅在約束專利申請人而非審查機關，其規定意旨已徒具形式而無實質的意
    義。況且，專利法第四十四條第一項第一款係規定「專利專責機關於審查時，得
    依職權或依申請限期通知申請人或異議人到局面詢」，被告顯然枉顧原告因不瞭
    解被告於再審查期間所為核駁理由而欲面詢以當面溝通之權益，再者，被告認為
    無面詢之必要時仍未指明不予面詢之理由，被告所為之處分顯然有瑕疵，而原決
    定機關卻認為被告不准面詢乙事並無不當，實在令原告無法認同。由此可見，被
    告及原決定機關對於原告面詢請求之不准乙事確有違誤。
４、綜上所述，原告認為本件訴願決定及原處分實有撤銷之充分理由的必要性，為此
    請判決如原告訴之聲明。
乙、被告方面：
一、聲明：求為判決如主文所示。
二、陳述：
１、依專利法第二十二條第三項之規定，專利申請人應於專利說明書中清楚載明申請
    專利範圍、技術內容、特點及功效，系爭案「經由層析法製備含有因子Ⅷ的病毒
    失活組份的方法」所請為利用膜層析法進行因子Ⅷ的病毒失活組份之分離方法，
    所欲純化之因子Ⅷ必須具有生物活性、高回收率及操作快速才具專利性，然系爭
    案八十三年十一月二十六日提出之專利說明書並未提供實施例的詳細說明及有效
    數據以佐證系爭案由膜層析法純化所得之因子Ⅷ之純度、產率較習知之管柱層析
    法高。而八十五年十一月三日專利申請再審查理由書中所提參考文獻（J. of c-
    hromatography ）係於八十六年一月發表，原告雖辯稱實驗完成日應早於八十六
    年一月，但相距系爭案申請日有兩年多之差距，其足以完成多種實驗，因此無法
    以此文獻佐證系爭案申請時確已達成所稱之功效。再者，文獻內容亦僅以圖譜表
    示，並無任何分析數據可證明系爭案膜層析法確具進步性以及系爭案於申請時確
    為一已完成之發明且已達所稱之功效。
２、起訴理由所述關於「缺乏活性」之問題。因系爭案所請為因子Ⅷ之病毒失活組份
    之分離方法，既然所請重點為「具生物活性」及「病毒失活」因子，其翻譯將「
    未活化」誤譯為「缺乏活性」，如此對申請中華民國專利須以中文內容揭示，實
    為揭示不清，重大過失。
３、起訴理由另主張系爭案確有進步性。惟並未於專利說明書中以實驗數據佐證其功
    效，因此無法證明此案確實具有進步性。
４、綜上所述，被告之原處分並無違法，請駁回原告之訴。
    理  由
一、按凡利用自然法則之技術思想之高度創作，而可供產業上利用者，固得依系爭案
    審查時專利法第十九條暨第二十條第一項之規定申請取得發明專利。惟其發明如
    「係運用申請前既有之技術或知識，而為熟習該項技術者所能輕易完成時」，仍
    不得依法申請取得發明專利，又「專利說明書，除應載明申請專利範圍外，並應
    載明有關之先前技術、發明之目的、技術內容、特點及功效，使熟習該項技術者
    能瞭解其內容並可據以實施。」復為同法第二十條第二項及第二十二條第三項所
    明定。
二、本件第00000000號「經由層析法製備含有因子Ⅷ的病毒失活組份的方法
    」發明專利申請案，依八十九年三月十六日申請專利範圍修正本之記載，係一種
    製備含有因子Ⅷ的病毒失活組份的方法，此方法是藉層析方法完成，其中從冷沈
    澱物或血漿開始，然後可以選擇進行氫氧化鋁處理，在冷沈澱物溶解後，利用膜
    層析法進行至少一個分離步驟。被告以系爭案說明書及八十九年四月六日補充說
    明書中仍未提供實施例的詳細說明及有效數據以佐證該項技術之功效，八十九年
    四月六日補充說明書中雖提到由習知之Toyopearl DEAE管柱層析法可得活性 80-
    85%之因子Ⅷ，而本發明方法所得到因子Ⅷ之活性為95-100%，但於第三段第四行
    又提及本發明之因子Ⅷ缺乏活性，實難依此闡明本發明之分離步驟、減菌方法之
    順序及其功效，不合專利法第二十二條第三項之規定；又原告仍未依專利再審查
    案核駁理由先行通知書第三點於說明書中提出明確數據以證明其進步性，其於申
    請再審查理由書中提出系爭案發明人Ales Strancar於J. of chromatography,19
    97,760(1),117-123.所發表之文章，欲說明系爭案所提之操作快速優點，惟此文
    章為西元一九九七年發表，與系爭案申請日八十三年十一月二十六日差距甚久，
    難以佐證系爭案申請時確已完成且具有所稱之進步性，乃為不予專利之處分。原
    告不服，提起訴願訴稱，八十九年四月六日補充說明書係有翻譯上之錯誤，第三
    段第四行之「缺乏活性」應譯為「未活化」，而因子Ⅷ之活性與是否為活化或未
    活化之形式不相關；又系爭案之說明書已明確揭示本發明之技術內容，所補送之
    文獻（即J. of chromatography,1997,760 (1),117-123.），係證實系爭案優於
    先前技術具進步性之比較數據，此實驗數據不論在系爭案申請日之前或之後提出
    ，與系爭案是否具專利性無關，被告以該參考文獻之發表時間在系爭案申請日之
    後，即否定系爭案方法之進步性，顯有違誤；茲再提出訴願附件三比較實施例及
    附件四系爭案發明人Ales Strancar 之博士論文摘錄，以證明系爭案確實具有優
    於先前技術之進步性，請求撤銷原處分云云。訴願決定機關以，查系爭案說明書
    及八十九年四月六日補充說明書中皆未清楚提供實施例的詳細說明及有效數據，
    以佐證該項技術之功效，加上說明書之翻譯不當，更無法清楚闡明其技術內容，
    不合專利法第二十二條第三項之規定。又系爭案所請為利用膜層析法進行因子Ⅷ
    的病毒失活組份之分離方法，所欲純化之因子Ⅷ必須具有生物活性、高回收率及
    操作快速才具有專利性，惟於原專利說明書中並未提出明確數據說明，而八十五
    年十一月三十日專利申請再審查理由書中所提參考文獻（J. of chromatography
    ）及訴願附件三、四皆僅以圖譜表示，並無任何分析數據（例如活性分析、回收
    率分析、純度分析）可明確佐證系爭案確具進步性及系爭案申請時確已達成所稱
    之功效，業經被告九十年四月二十七日（九○）智專三（四）○一○五五字第○
    九○三一○○○六二五號訴願答辯書辯明在案，經核並無不合。從而，被告所為
    系爭案應不予專利之處分，揆諸首揭法條規定，均無違誤，應予維持。至原告訴
    稱，被告對其面詢之請求未予回應，及系爭案之對應案已於澳洲、南非及歐洲獲
    准專利，足以佐證其具專利性等情。經核專利案件之審查係以書面審理為原則，
    是否同意面詢，應由被告斟酌案情需要依職權裁量，本件被告認其審查意見於核
    駁理由通知書已詳細闡述，並無面詢之必要，而未給予面詢機會，尚無不當。又
    各國專利法制有別，審查基準各異，且原告於不同國家提出專利申請時，其申請
    專利範圍及說明書內容亦不盡相同（如系爭案與所舉澳洲專利案之申請專利範圍
    並不相同），在他國申准專利實難比附援引，執為我國亦應准予系爭案專利之論
    據。
三、原告於本件行政訴訟中猶執前詞爭議，惟經本院審核被告據以作成「本案應不予
    專利」之處分所持之右開理由，及訴願決定機關決定駁回原告之訴願所持之右開
    理由，均無不妥，是原告之陳詞均不可採。況且原告於系爭案審查期間所補呈之
    系爭案發明人Ales Strancar於J. of chromatography,1997,760(1),117-123.所
    發表之文章，欲說明系爭案所提之操作快速優點，惟此文章為西元一九九七年發
    表，與系爭案申請日八十三年十一月二十六日差距兩年多，足以完成多種實驗，
    是該文獻難以佐證系爭案申請時確已完成且具有所稱之進步性。又系爭案說明書
    及八十九年四月六日補充說明書中皆未清楚提供實施例的詳細說明及有效數據（
    例如活性分析、回收率分析、純度分析等數據），以佐證該項技術之功效，加上
    系爭案所請為因子Ⅷ之病毒失活組份之分離方法，所請重點既然為「具生物活性
    」及「病毒失活」因子，其竟將「未活化」誤譯為「缺乏活性」，更無法清楚闡
    明其技術內容，自屬重大過失，而不合於專利法第二十二條第三項之規定。另被
    告認其審查意見已於核駁理由通知書中詳細闡述，惟原告於專利申請再審查理由
    書所提理由與先前所提理由並無不同，而認為無面詢之必要，致未給予面詢機會
    ，事屬被告裁量權，亦無違法。此外，原告於本件行政訴訟中仍無法提供實驗證
    據，而所提出之宣誓書雖記載「台灣專利申請案第00000000號之下的發
    明於西元一九九四年十一月二十六日（即系爭案之申請日）之時已完成且實現」
    ，並不等同於足資證明系爭案申請時確已達成所稱之功效之實驗證據，自難採信
    。是原告主張被告以原告於系爭案再審查期間所補呈文獻晚於系爭案申請日，而
    判定系爭案不具進步性，係屬違法；被告以補充說明書中誤記之事項作為系爭案
    不符合專利法第二十二條第三項之理由，不當且違法；被告忽略原告於系爭案再
    審查期間所提出面詢之請求，顯屬違法云云，委無可採。而被告所為之上開處分
    ，揆諸首揭規定，並無違誤，訴願決定予以維持，亦無不合。原告徒執前詞，訴
    請撤銷訴願決定及原處分，並命被告就本案為准予專利審定之處分，均無理由，
    應予駁回。
四、兩造其餘攻擊防禦方法與本件判決結果不生影響，故不逐一論述，併此敘明。
據上論結，本件原告之訴為無理由，爰依行政訴訟法第九十八條第三項前段判決如主
文。
中    華    民    國      九十一      年      八      月      十四      日
                              臺 北 高 等 行 政 法 院 第 二 庭
                                    審 判 長 法    官 徐瑞晃
                                             法    官 李得灶
                                             法    官 吳慧娟
右為正本係照原本作成。
如不服本判決，應於送達後二十日內，向本院提出上訴狀並表明上訴理由，如於本判
決宣示後送達前提起上訴者，應於判決送達後二十日內補提上訴理由書（須按他造人
數附繕本）。
中    華    民    國      九十一      年      八      月      十四      日
                                             書 記 官 劉道文
